【裁判字號】    99,訴,985
【裁判日期】    991231
【裁判案由】    毒品危害防制條例
【裁判全文】
臺灣基隆地方法院刑事判決               99年度訴字第985號
公  訴  人  臺灣基隆地方法院檢察署檢察官
被      告  周志偉
上列被告因違反毒品危害防制條例案件，經檢察官提起公訴（99
年度毒偵字第1986號），被告於準備程序中就被訴事實為有罪之
陳述，本院合議庭裁定由受命法官獨任進行簡式審判程序，判決
如下：
    主  文
周志偉施用第一級毒品，累犯，處有期徒刑柒月，扣案第一級毒
品海洛因玖包（驗餘淨重壹點零貳公克）併同無法完全析離之包
裝袋玖只均沒收銷燬之，扣案夾鍊袋貳個及針筒壹支均沒收；又
施用第二級毒品，累犯，處有期徒刑月，扣案玻璃球吸食器貳
個均沒收。應執行有期徒刑捌月，扣案第一級毒品海洛因玖包（
驗餘淨重壹點零貳公克）併同無法完全析離之包裝袋玖只均沒收
銷燬之，扣案夾鍊袋貳個、針筒壹支及玻璃球吸食器貳個均沒收
。
    事  實
一、周志偉前因施用毒品案件，經本院裁定送觀察、勒戒後，因
    有繼續施用毒品之傾向，再經本院裁定令入戒治處所強制戒
    治，於民國91年2 月13日執行完畢，並由臺灣基隆地方法院
    檢察署檢察官以91年度戒毒偵字第27號為不起訴處分確定；
    又因肇事逃逸、過失致重傷及施用第二級毒品等案件，分別
    經臺灣高等法院及本院判處有期徒刑1 年2 月、1 年及3 月
    確定，上開三罪再經本院裁定應執行有期徒刑2 年2 月確定
    ，嗣接續執行本院就其另犯施用第一級毒品案件而判決確定
    之有期徒刑7 月，於95年1 月5 日假釋出監；再於假釋期間
    因施用第一、二級毒品案件，經本院分別判處有期徒刑6 月
    及4 月，應執行有期徒刑8 月確定；前開假釋遂經撤銷而執
    行殘刑，並接續執行前述假釋期間所犯各罪之應執行刑（嗣
    因中華民國九十六年罪犯減刑條例於96年7 月16日施行，經
    本院裁定均減其宣告刑二分之一，及定應執行有期徒刑4 月
    確定），於96年7 月20日執行完畢。另因施用第一、二級毒
    品案件，再經本院分別判處有期徒刑7 月及3 月，應執行有
    期徒刑9 月確定，於98年11月5 日執行完畢。
二、周志偉復基於施用第一級毒品之犯意，於99年10月25日晚上
    11時許，在其基隆市○○區○○路28巷16號住處內，以將第
    一級毒品海洛因加水置於針筒內注射於身體之方式，施用海
    洛因一次；隨後相隔不久，於同日復基於施用第二級毒品之
    犯意，在上開相同處所，以將第二級毒品甲基安非他命置於
    玻璃球吸食器內燒烤加熱吸其煙霧之方式，施用甲基安非他
    命一次。嗣於翌日（26日）上午10時20分許，員警持本院核
    發之搜索票，至上址執行搜索，查獲在場之周志偉，且扣得
    周志偉持有之海洛因九包（毛重共3.74公克，驗餘淨重1.02
    公克）、夾鍊袋二個、針筒一支及玻璃球吸食器二個。經員
    警採集其尿液送驗結果，呈嗎啡陽性及甲基安非他命陽性反
    應。
三、案經基隆市警察局移請臺灣基隆地方法院檢察署檢察官偵查
    起訴。
    理  由
一、被告周志偉所犯為死刑、無期徒刑、最輕本刑3 年以上有期
    徒刑以外之罪，亦非屬高等法院管轄之第一審案件，其於準
    備程序進行中，先就被訴事實為有罪之陳述，經告知簡式審
    判程序之旨，並聽取檢察官、被告之意見後，本院合議庭依
    刑事訴訟法第273 條之1 第1 項裁定進行簡式審判程序，是
    本案之證據調查，依同法第273 條之2 規定，不受同法第15
    9 條第1 項、第161 條之2 、第161 條之3 、第163 條之 1
    ，及第164 條至第170 條所規定證據能力認定及調查方式之
    限制，合先敘明。
二、按92年7 月9 日修正公布、93年1 月9 日施行之毒品危害防
    制條例第20條、第23條將施用毒品之刑事處遇程序，區分為
    「初犯」及「5 年內再犯」、「5 年後再犯」；依其立法理
    由之說明：「初犯」，經觀察、勒戒或強制戒治後，應為不
    起訴處分或不付審理之裁定，經觀察、勒戒或強制戒治執行
    完畢釋放後，「5 年內再犯」者，因其再犯率甚高，原實施
    之觀察、勒戒及強制戒治既已無法收其實效，爰依法追訴或
    裁定交付審理，至於經觀察、勒戒或強制戒治執行完畢釋放
    後，「5 年後再犯」者，前所實施之觀察、勒戒或強制戒治
    已足以遮斷其施用毒品之毒癮，為期自新及協助其斷除毒癮
    ，仍適用「初犯」規定，先經觀察、勒戒或強制戒治之程序
    。從而依修正後之規定，僅限於「初犯」及「5 年後再犯」
    二種情形，始應先經觀察、勒戒或強制戒治程序；倘被告於
    5 年內已再犯，經依法追訴處罰，縱其第3 次（或第3 次以
    上）再度施用毒品之時間，在初犯經觀察、勒戒或強制戒治
    執行完畢釋放5 年以後，已不合於「5 年後再犯」之規定，
    且因已於「5 年內再犯」，顯見其再犯率甚高，原實施觀察
    、勒戒或強制戒治，已無法收其實效，即應依該條例第10條
    處罰（最高法院95年5 月9 日95年度第7 次刑事庭會議決議
    及97年9 月9 日97年度第5 次刑事庭會議決議意旨參照）。
    查被告前因初犯施用毒品案件，經觀察、勒戒及強制戒治執
    行完畢釋放後，於5 年內復因施用毒品案件，經起訴判處罪
    刑等情（詳如事實欄一所載），有臺灣基隆地方法院檢察署
    刑案資料查註紀錄表及臺灣高等法院被告前案紀錄表在卷足
    稽，堪認被告之再犯率甚高，原實施之觀察、勒戒及強制戒
    治已無法收其實效，當無再施以觀察、勒戒及強制戒治之必
    要。揆諸首揭說明，本案被告施用毒品之犯行雖係在前述觀
    察、勒戒及強制戒治執行完畢釋放5 年後所為，仍不得依毒
    品危害防制條例第20條第3 項規定施以觀察、勒戒及強制戒
    治之處遇，而應由檢察官依法追訴，是本件起訴程序並無違
    誤。
三、上揭犯罪事實，迭據被告於警詢、偵訊、本院準備程序及審
    判程序中自白承認，且其尿液經送驗結果，確呈嗎啡陽性及
    甲基安非他命陽性反應，有基隆市警察局偵辦毒品案件尿液
    檢體對照表、臺灣尖端先進生技醫藥股份有限公司濫用藥物
    檢驗報告附卷可憑，及白色粉末九包、夾鍊袋二個、針筒一
    支及玻璃球吸食器二個扣案可佐；前揭白色粉末九包經送驗
    結果，均含海洛因成分，毛重3.74公克，驗餘淨重1.02公克
    ，有法務部調查局濫用藥物實驗室99年11月30日調科壹字第
    09923026190 號鑑定書存卷可查；足徵被告上開具任意性之
    自白確與事實相符，堪可採信。綜上所述，本案事證明確，
    被告施用海洛因及甲基安非他命之犯行均堪以認定。
四、查海洛因及甲基安非他命分別係屬毒品危害防制條例第2 條
    第2 項第1 、2 款所列之第一、二級毒品，故核被告所為，
    係犯毒品危害防制條例第10條第1 項之施用第一級毒品罪及
    同條第2 項之施用第二級毒品罪。被告持有第一級毒品及持
    有第二級毒品之低度行為，應分別為各該施用之高度行為所
    吸收，均不另論罪。被告所犯上開二罪間，犯意各別，行為
    互殊，應予分論併罰。被告有如事實欄一所載之有期徒刑執
    行完畢情形，此有前述前案紀錄表足參，其於受有期徒刑執
    行完畢後5 年內，故意再犯本件有期徒刑以上之二罪，為累
    犯，各罪均應依刑法第47條第1 項規定加重其刑。爰審酌被
    告之教育程度為國小畢業，另有違反麻醉藥品管理條例、搶
    奪、竊盜等前科紀錄，有前述前案紀錄表可佐，其曾受觀察
    、勒戒、強制戒治及起訴判處罪刑之處遇措施後，猶未能深
    切體認施用毒品對於自身健康之危害，足認其毒癮甚深，而
    有施以相當時期監禁處遇之必要，惟其犯罪手段平和，犯後
    坦承全部犯行，態度良好，及施用毒品係戕害其個人身心健
    康之行為，反社會性程度較低，對於他人亦未構成實害，暨
    其家庭狀況，自稱即將結婚生子等一切情狀，分別量處如主
    文所示之刑，並定其應執行之刑，以資警惕。被告雖請求諭
    知得易科罰金之刑度，惟被告係累犯，亦無任何法定減刑事
    由存在，其所請於法不合，亦無從准許。扣案之海洛因9 包
    （驗餘淨重1.02公克），係被告尚未用罄之第一級毒品，自
    應依毒品危害防制條例第18條第1 項前段規定，不問屬於被
    告所有與否，均在其所犯施用第一級毒品罪之主文項下宣告
    沒收銷燬之（鑑驗耗罄之毒品既已滅失，自無庸宣告沒收銷
    燬）；上開毒品之包裝袋9 只，係供包裹上開毒品之用，縱
    於檢測時將上開毒品取出，勢仍有微量毒品沾附其上無法析
    離，亦有法務部調查局93年3月19日調科壹字第09300113060
    號函可考，應一併依毒品危害防制條例第18條第1 項前段規
    定沒收銷燬之。扣案之夾鍊袋二個、針筒一支及玻璃球吸食
    器二個，被告於審理中供稱：前開物品均係伊所有，夾鍊袋
    及針筒係供吸食海洛因所用，玻璃球吸食器係供吸食甲基安
    非他命所用等語，足認前揭夾鍊袋二個及針筒一支係被告所
    有供其犯施用第一級毒品罪所用之物，前揭玻璃球吸食器二
    個係被告所有供其犯施用第二級毒品罪所用之物，爰均依刑
    法第38條第1 項第2 款規定，在被告所犯各罪之主文項下分
    別諭知沒收。
據上論斷，應依刑事訴訟法第273 條之1 第1 項、第299 條第 1
項前段，毒品危害防制條例第10條第1 項、第2 項、第18條第 1
項前段，刑法第11條前段、第47條第1 項、第51條第5 款、第38
條第1 項第2 款，判決如主文。
本案經檢察官陳佳宏到庭執行職務。
中    華    民    國    99    年    12    月    31    日
                  刑事第三庭  法  官  張婷妮
以上正本證明與原本無異。
如不服本判決應於收受送達後10日內向本院提出上訴書狀，並應
敘述具體理由；其未敘述上訴理由者，應於上訴期間屆滿後20日
內向本院補提理由書(均須按他造當事人之人數附繕本)「切勿逕
送上級法院」。
中    華    民    國    99    年    12    月    31    日
                              書記官  連懿婷
附錄本案論罪科刑法條
毒品危害防制條例第10條
施用第一級毒品者，處六月以上五年以下有期徒刑。
施用第二級毒品者，處三年以下有期徒刑。

司法院資訊處製作；財團法人民間司法改革基金會備份。
